臺灣桃園地方法院民事判決　九十年度訴字第五二八號
　　原　　　告　　新安產物保險股份有限公司
　　法定代理人　　丙○○
　　訴訟代理人　　甲○○
　　　　　　　　　丁○○
　　被　　　告　　乙○○
右當事人間請求清償債務事件，本院判決如左：
    主　    文
被告應給付原告新臺幣壹佰肆拾萬元，及自民國九十年一月十一日起至清償日止，按
年息百分之五計算之利息。
訴訟費用由被告負擔。
    事    　實
甲、原告方面：
一、聲明：（一）被告應給付原告新臺幣（下同）壹佰肆拾萬元及自支付命令送達之
          翌日起至清償日止，按年息百分之五計算之利息。（二）訴訟費用由被告
          負擔。
二、陳述：（一）原告承保訴外人（即被保險人）崔希申所有ＨＳ－８６５９號自用
          小客車強制汽車責任保險，民國八十九年十月九日該車由被告乙○○駕駛
          ，當行經苗栗縣頭份鎮○○里○○路永貞宮前時，將另一訴外人（即被害
          人）黃春妹撞擊致死後逃逸，嗣經警方尋線查獲係由被告乙○○酗酒駕車
          違規肇事致人於死，原告依約賠付被害人強制險金額壹佰肆拾萬元。（二
          ）被告酒醉駕車時間為八十九年十月九日凌晨五時許，與警方查獲時間八
          十九年十月九日中午十二時許相距長達七個小時，查獲當時被告吐氣酒精
          濃度測試值為０．０５MG/L，而吐氣酒精濃度等於血液精濃度乘以五；男
          性體內酒精新陳代謝率為每小時０．０１７％。計算如下：吐氣酒精濃度
          測試值為０．０５MG/L＝血液精濃度０．０１％；還原駕車當時酒精濃度
          預測值：０．０１％＋（０．０１７％×７）＝血液精濃度０．０１２９
          ％＝吐氣酒精濃度０．６４５MG/L。被告吐氣酒精濃度測試值已經超過道
          路交通安全規則的規定。根據道路交通安全規則第一百十四條第二款：「
          飲酒後其吐氣所含酒精成份超過每公升零點二五毫克以上者」不得駕車，
          被告已然有違道路交通安全規則之規定。原告依約賠付被害人強制汽車責
          任保險死亡理賠金壹佰肆拾萬元後，依據強制汽車責任保險法第二十七條
          第一款之規定得向被告乙○○求償。因依強制汽車責任保險法第五條之立
          法意旨『加害人不論有無過失，在相當於本法規定之保險金額範圍內，受
          害者均得請求保險賠償給付』，若非被告在受酒類影響後駕駛汽車致人死
          亡肇事，本應無此訴訟爭議，故亦無肇事責任比例分攤之理。為此，爰依
          強制汽車責任保險法第二十七條規定，請求被告負清償之責任，而提起本
          件訴訟。
三、證據：提出汽車險理賠計算書、汽車險賠款同意書、苗栗縣警察局頭份分局頭份
          派出所道路交通事故證明書、被害人黃春妹死亡證明書及駕駛人行為反應
          之研究－酒精對駕駛人生理影響之實驗分析（交通部運輸研究所編印，第
          十八頁）、酒醉駕車應屬有罪（張麗卿教授著，臺灣本土法學第八期二０
          ００年三月刊，第七十六頁至第八十四頁）、酒醉駕駛行為特性分析與防
          制策略之研究（邱立誠撰論文，七十九年六月發表）、法務部八十八年五
          月十八日法檢字第００１６６９號行政函釋等資料影本各一份；並聲請本
          院調閱臺灣苗栗地方法院九十年交訴字第五號刑事卷宗資料。
乙、被告方面：
    被告未於言詞辯論期日到場，亦未提出準備書狀作何聲明或陳述。
    理    　由
一、被告經本院合法送達通知，未於言詞辯論期日到場，經核無民事訴訟法第三百八
    十六條各款所列情形，爰依原告聲請，由其一造辯論而為判決。
二、按強制汽車責任保險法第二十七條規定：「被保險汽車發生汽車交通事故，加害
    人有下列情事之一者，保險人仍應依本法規定給付保險金，但得在給付金額範圍
    內，向加害人求償：（一）酒醉或吸食毒品、迷幻藥而駕車者。（二）從事犯罪
    行為或逃避合法拘捕者。（三）自殺或故意行為所致者。（四）違反道路交通管
    理處罰條例第二十一條之規定而駕車者。（五）未經被保險人允許而駕車者。」
    依據上開規定，則強制汽車責任保險人，因被保險汽車之駕駛人酒醉或吸食毒品
    、迷幻藥而駕車致發生汽車交通事故，於為理賠後，得在給付金額範圍內，向駕
    駛肇事者求償。第查，本件原告新安產物保險股份有限公司主張其承保訴外人（
    即被保險人）崔希申所有ＨＳ－８６５９號自小客車強制汽車責任保險後，該車
    於八十九年十月九日由被告乙○○酗酒後駕駛，當行經苗栗縣頭份鎮○○里○○
    路永貞宮前，將被害人黃春妹撞擊致死後逃逸，原告依約賠付被害人強制險金額
    壹佰肆拾萬元，而被告酒醉駕車時間為八十九年十月九日凌晨五時許，與警方查
    獲時間八十九年十月九日中午十二時許相距長達七個小時，當警方查獲被告時，
    被告吐氣酒精濃度測試值為０．０５MG/L，還原被告駕車當時之酒精濃度預測值
    應為吐氣酒精濃度０．６４５MG/L，已經超過道路交通安全規則的規定等情之事
    實，業據原告提出汽車險理賠計算書、汽車險賠款同意書、苗栗縣警察局頭份分
    局頭份派出所道路交通事故證明書、被害人黃春妹死亡證明書及還原被告駕車當
    時酒精濃度預測值數據來源：駕駛人行為反應之研究－酒精對駕駛人生理影響之
    實驗分析（交通部運輸研究所編印，第十八頁）、酒醉駕車應屬有罪（張麗卿教
    授著，臺灣本土法學第八期二０００年三月刊，第七十六頁至第八十四頁）、酒
    醉駕駛行為特性分析與防制策略之研究（邱立誠撰論文，七十九年六月發表）等
    資料暨法務部八十八年五月十八日法檢字第００１６６９號行政函釋影本各一份
    為證；並經本院調閱臺灣苗栗地方法院九十年交訴字第五號刑事卷宗資料（含臺
    灣苗栗地方法院檢察署八十九年偵字第四五四五號偵查卷宗），查閱被告之駕車
    肇事時間為八十九年十月九日凌晨五時許，警方查獲被告時間為八十九年十月九
    日中午十二時許，被告經警查獲當時吐氣酒精濃度測試值為０．０５MG/L等情屬
    實。再依原告提出之酒醉駕駛行為特性分析與防制策略之研究（邱立誠撰論文，
    七十九年六月發表）資料中所列之還原酒精濃度預測值計算公式：（ＢＡ）ACC
    ＝（ＢＡ）M＋ｒｔ【註：（ＢＡ）ACC  ＝肇事時之血液中酒精含量（％），（
    ＢＡ）M＝肇事後經過ｔ時之血液酒精含量測定值（％），ｒ＝代謝率（％／ｈ
    ｒ）男：０．０１７％／ｈｒ、女：０．０１５％／ｈｒ，ｔ＝肇事與檢驗時之
    間的時間差（小時）】核算結果，被告駕車當時酒精濃度預測值確已達血液酒精
    濃度０．０１２９％，即相當於吐氣酒精濃度０．６４５MG/L【註：酒精濃度呼
    氣達每公升０．五五毫克（０．５５MG/L）時，血液酒精濃度即達０．一一％，
    換算吐氣酒精濃度測定值相當於血液酒精濃度測定值之五倍；酒精濃度呼氣達每
    公升０．五五毫克（０．５５MG/L）時，肇事率約為一般正常人之十倍，即已達
    「不能安全駕駛」之狀態】，已超過道路交通安全規則的規定，顯然酗酒駕車等
    情之事實無訛。被告經本院送達通知，無正當理由未到庭，亦未提出準備書狀作
    何聲明或陳述，而本件依原告所提出之上開證據資料，核與其所述相符，自應堪
    信原告之主張為真實。末查，原告曾於八十九年十二月十一日聲請本院對被告發
    支付命令，本院據原告聲請所為之支付命令係於九十年一月十日送達被告（註：
    被告於九十年一月三十日具狀聲明異議）。從而，原告於已賠付被害人強制汽車
    責任保險金額壹佰肆拾萬元後，依強制汽車責任保險法第二十七條之規定，請求
    被告應給付原告壹佰肆拾萬元，及自支付命令送達之翌日即九十年一月十一日起
    至清償日止，按年息百分之五計算之利息，為有理由，應予准許。
三、據上論結，本件原告之訴為有理由，依民事訴訟法第三百八十五條第一項前段、
    第七十八條，判決如主文。
中　　　華　　　民　　　國　　九十一　　年　　　二　　　月　　　七　　　日
                                        臺灣桃園地方法院民事第二庭
~B法　　　官　呂仲玉
右為正本，係照原本作成。
如對本判決上訴，須於判決送達後二十日內向本院提出上訴狀。
中　　　華　　　民　　　國　　九十一　　年　　　二　　　月　　　十八　　日
~B法院書記官　楊惠如
